臺灣高雄地方法院民事判決　九十一年度保險字第六五號
　　原　　　告　乙○○○
　　訴訟代理人　丙○○
　　被　　　告　國華產物保險公司
　　法定代理人　甲○○
　　訴訟代理人　丁○○
右當事人間給付保險金事件，本院判決如左：
    主    文
被告應給付原告新台幣壹佰貳拾萬元及自民國九十一年九月六日起至清償日止，按週
年利率百分之五計算之利息。
原告其餘之訴駁回。
訴訟費用由被告負擔十分之九，其餘由原告負擔。
本判決第一項於原告以新台幣肆拾萬元供擔保後得假執行。但被告如於假執行程序實
施前以新台幣壹佰貳拾萬元供擔保後，得免為假執行。
原告其餘假執行之聲請駁回。
    事實及理由
一、原告起訴主張：訴外人周啟賢於同八十九年九月四日十六時五分，駕駛牌照號碼
    Ｅ四－三五三二號自用小貨車，行駛於高雄縣鳳山市○○○路由屏東往鳳山方向
    欲左轉時，未禮讓直行車先行，致對向行駛騎乘ＦＳＣ－二八九號機車之馬豫龍
    因而失控碰撞周啟賢小貨車右前側，馬豫龍因而倒地送醫不治死亡，經鑑定結果
    認馬豫龍駕駛重機車失控滑倒為肇事原因與周啟賢駕駛小貨車左轉末讓直行車先
    行有因果閥係，並認為馬豫龍符合汽機車強制責任險無過失理賠之條件可以申請
    理賠；原告為馬豫龍之繼承人，依強制汽車責任保險法第十條現定為死亡給付之
    受益人，自得依同法第二十八條規定請求被告給付保險金。
    並聲明：求為判決(一)被告應給付原告新台幣（下同）壹佰肆拾萬元及自繕本送達
    翌曰起至清償曰止按年息百分之五計算之利息。(二)原告願供擔保，請准宣告假執
    行。
二、被告則以：本件汽車交通事故應屬僅涉及一輛汽車之汽車交通事故，依強制汽車
    責任保險法施行細則第三條規定，馬豫龍並非強制汽車責任保險法所稱受害人，
    原告自無強制汽車責任保險法第二十八條所定之請求權。
    並聲明：求為判決(一)原告之訴駁回。(二)被告願供擔保請准宣告免為假執行。
三、原告主張訴外人周啟賢於同八十九年九月四日十六時五分，駕駛小貨車於高雄縣
    鳳山市○○○路欲左轉同路二九０巷時，與對向騎乘機車行經該處之訴外人馬豫
    龍發生車禍，馬豫龍因而失控人車倒地受有內臟出血及心肺衰竭之傷害，經送醫
    不治死亡等事實，業據提出台灣高雄地方法院檢察署檢察官八十九年偵字第一九
    八六一號起訴書、台灣省高屏澎區車輛行車事故鑑定委員會函及鑑定意見書、財
    團法人成大發展基金會函及鑑定意見書等為證，且為被告所不爭執，自應認為真
    實。是本件兩造爭執要點為：本件車禍訴外人馬豫龍是否屬於強制汽車責任險所
    稱因汽車交通事故致死亡之受害人？原告得否基於馬豫龍繼承人之身分請求被告
    給付保險金？經查：
四、本件車禍依高雄縣警察局所繪製道路交通事故調查報告表之現場圖以觀，訴外人
    馬豫龍之機車刮痕起點位於中山東路往屏東方向中間快車道內側快車道上尚未至
    二九０巷巷口處，且距路口處之行車管制號誌燈尚有十五點三公尺之距離，並遺
    有長達四十五公尺之刮痕，而被害人馬豫龍於車禍發生前係騎乘機車沿中山東路
    由西往東之鳳山方向直行，訴外人周啟賢則駕駛小貨車沿同路由東往西對向行駛
    ，於車禍發生時已完成左轉行為，停放在二九０巷口處，參以當時天雨路滑，現
    場並無任何煞車痕，及證人即事故發生後到場處理之高雄縣警察局鳳山分局埤頂
    派出所警員劉志成於刑事庭審理時到庭陳稱「四十五公尺是刮痕起點至機車摔倒
    後滑行停止後之距離，十五點三年是從安全島紅綠燈起到第二快道刮痕起點之距
    離」（本院八十九年交訴字第二一一號刑事卷內八十九年十二月十九日訊問筆錄
    ）等情參互以觀，已足認馬豫龍當時確以極快之速度行進且違規行駛於快車道上
    ，尚未至上開路口時因見周啟賢之貨車左轉，煞車不及並因天雨路滑以致機車失
    控倒地；況依車禍發生後馬豫龍之機車除倒地之左側部分外殼因擦地而有刮痕外
    ，機車其餘之前側、右側均完整而無任何擦撞痕，亦有前開刑事卷內所附之照片
    可稽，及證人劉志成同日亦證述「．．．現場因下雨無法看到剎車痕，只有看到
    明顯的刮車痕，是機車滑倒的痕跡，貨車車身沒有被撞痕跡，機車沒有撞擊痕跡
    ，．．．」，益證本件車禍，並非因馬豫龍與周啟賢兩車發生擦撞所造成，且依
    馬豫龍機車倒地後之刮地痕長達四十五公尺之情以觀，應足認周啟賢所駕駛之貨
    車於馬豫龍之機車失控倒地時，應已完成左轉彎行為。
五、按道路交通安全規則第九十四條第三項規定之駕駛人應注意車前狀況，並隨時採
    取必要之安全措施，係指駕駛人在道路環境存有變異下，駕駛人應注意路況變化
    ，避免因煞車不及，撞及煞車距離以外之事務；而第一百零二條第二款規定汽車
    駕駛人行至無號誌交岔路口，轉彎車應讓直行車先行，係指汽車駕駛人於交岔路
    口欲轉彎時，若同線車道上有直行車駛近時，仍逕自轉彎即會肇生事故，則應注
    意不得先行轉彎，而應先行暫停，待該直行車駛而無緊接駛近之來車時，始可轉
    彎；惟倘直行車距離該交叉路口尚有一段相當，而轉彎車於其時先行轉彎時，衡
    諸交通信賴原則，自應認轉彎車得信其完成轉彎行為並無造成任何交通事故發生
    之可能，即可先行轉彎，否則即與前揭原則有違；本件依被害人馬豫龍之機車刮
    地痕起點係在上開丁字路口西方行車管制號誌燈前方十五點三公尺處之中山東路
    東向中間快車道上及刮地痕長達四十五公尺之情形觀之，被害人顯係在未進入上
    開交岔路口前，即已發現周啟賢所駕駛之小貨車正在完成左轉而採取煞避措施，
    惟周啟賢當時既於與馬豫龍之機車尚有相當距離遠時已先行為左轉行為，並於馬
    豫龍之機車未至巷口處前時，已完成左轉彎行並欲進入中山東路二九○巷口，則
    周啟賢對於馬豫龍之機車因行進速度過快及天雨路滑因而失控倒地之情形，非屬
    一般人可預見將發生危險之狀況，依通常駕駛人之經驗顯難預料該機車有失控倒
    地之可能，自難期待周啟賢得預先就難料之危險狀況，採取特別反應之注意義務
    ，且為維持交通順暢及行車安全，此亦在其得信賴馬豫龍之機車不致發生危險之
    合理範圍內，再期待周啟賢避免本件車禍結果之發生，已不可能，應足認周啟賢
    可信賴騎乘在對向車道之馬豫龍亦能遵守交通規則，同時為必要之注意，謹慎採
    取適當之行動，而對於不可知之馬豫龍自行操控失當而倒地滑行乙節，並無預防
    之義務，亦即訴外人周啟賢並無違反上開道路交通安全規則第九十四條第三項規
    定之應注意車前狀況及第一百零二條第二款、第六款所規定轉彎車應讓直行車先
    行之注意義務，至為灼然，揆諸上揭說明，應認周啟賢駕車行經該處與本件車禍
    之發生並無因果關係，其無任何過失足堪認定；且本件經送請鑑定結果，台灣省
    車輛行車事故覆議鑑定委員會鑑定結果亦同此認定，有該會九十年六月二十八曰
    府覆議字第九○０九五九號覆議意見書附於前開刑事卷可稽，且本院八十九年交
    訴第二一一號及台灣高等法院高雄分院九十一年六上訴字第三六號周啟賢業務過
    失致死案件之刑事判決亦均為相同認定，亦有各該刑事判決在卷可稽；至雖台灣
    省高屏澎車輛行車事故鑑定委員會及財團法人成大研究發展基金會鑑定定意見雖
    以馬豫龍駕駛重機車失控滑倒與周啟賢駕駛小貨車左轉未讓直行車先行有因果關
    係，然本件確因馬豫龍騎乘機車因車速極快未能及時煞車加以天雨路滑以致人車
    倒地已如前述，又財團法人成大研究發展基金會之鑑定意見亦認本件如考慮馬豫
    違規行駛中間快車道、天雨速度較高未充分警覺的因素則修正肇事責任分配比例
    為馬豫龍95%--100%、周啟賢僅為0--5%，雖認周啟賢仍應負有限之肇事責任；均
    與前開認定事實不符，不足採為原告請求有利之證據。
六、惟按強制汽車責任保險法第五條、第十條、第二十八條規定「因汽車交通事故致
    受害人體傷、殘廢或死亡者，加害人不論有無過失，在相當於本法規定之保險金
    額範圍內，受害人均得請求保險賠償給付」「本法所稱受益人係指下列各款之人
    ．．二死亡給付之受益人，為受害人之繼承．．．」「被保險汽車發生汽車交通
    事故時，受益人得在本法規定之保險金額範圍內，直接向保險人請求給付保險金
    」，而本件車禍確因馬豫龍騎乘機車因見周啟賢之自用小貨車正完成左轉彎行為
    ，因天雨路滑加上速度過快，煞避不及因而人車倒地死亡，則周啟賢雖於本件車
    禍之發生雖無過失，然仍合於前揭法條規定所謂因汽車交通事故所造成死亡結果
    之被害人，原告基於馬豫龍繼承人之身分，自得請求被告給付保險金。
七、惟本件依被告國華產物公司所提牌照號碼Ｅ四－三五三二號（原牌照號碼為ＷＱ
    －三二五九號，因遺失或損毀而更換牌照為Ｅ四－三五三二號，有行車執照附於
    刑事警訊卷可稽）之強制責任保險要保書記載以觀，如因肇事而致死亡結果時，
    其保險金額為新台幣一百二十萬元，亦有要保書可參，是原告本於強制汽車責任
    保險法第五條、第二十八條規定，請求被告給付在一百二十萬元及自起訴狀繕本
    送達翌日之九十一年九月六日（起訴狀繕本於九十一年九月五日送達）起至清償
    日止，按週年利率百分之五計算之法定遲延利息範圍內，為有理由，應予准許，
    其逾此範圍之請求，則屬於法無據，應予駁回。
八、本件因事證已明，兩造其餘主張及攻擊防禦方法，核與判決結果無涉，爰不一一
    贅述。
九、兩造均陳明願供擔保，聲請宣告假執行，經核就原告勝訴並無不合，爰分別酌定
    相當擔保金額准許之，至原告敗訴部分，其假執行之聲請亦失所依附，應併予駁
    回。
據上論結：本件原告之訴為一部有理由、一部無理由，依民事訴訟法第、第七十九條
但書、第三百九十條第二項、第三百九十二條，判決如主文。
中　　　華　　　民　　　國　　九十一　　年　　十二　　月　　二十　　　日
                              臺灣高雄地方法院民事第五庭
~B法　　　官　林玉心
右為正本係照原本作成。
如不服本判決，應於送達後廿日內，向本院提出上訴狀並表明上訴理由，如於本
判決宣示後送達前提起上訴者，應於判決送達後十日內補提上訴理由書（須附繕本）
。
中　　　華　　　民　　　國　　九十一　　年　　十二　　月　　二十　　　日
~B法院書記官　陳家宏
